【裁判字號】    97,聲再,45
【裁判日期】    971008
【裁判案由】    土地所有權移轉登記
【裁判全文】
臺灣高等法院民事裁定                  97年度聲再字第45號
聲  請  人  乙○○
上列聲請人因與相對人甲○○等間請求土地所有權移轉登記等事
件，對於中華民國97年8月25日本院97年度聲再字第13號確定裁
定，聲請再審，本院裁定如下：
    主  文
聲請駁回。
聲請訴訟費用由聲請人負擔。
    理  由
一、本件聲請意旨略以：本院97年度聲再字第13號確定裁定 (下
    稱原確定裁定)消極不適用民法第166條、第114條第1項、第
    116條、第767條中段及民事訴訟法第388條、第497條規定，
    而積極適用民事訴訟法第498條之1規定，有民事訴訟法第49
    6條第1項第1款「適用法規顯有錯誤」之再審事由，具體情
    事敘明如后：(一)本院94年度再易字第24號確定判決以依民法
    第166條規定不成立之民國（下同）77年4月25日合約書及依
    民法第114條第1項規定撤銷有瑕庛77年4月25日合約書法律
    行為，使該合約書自始無效之77年8月1日永和郵局第108號
    存證信函為判決基礎，殊知，77年4月25日合約書鄭味不簽
    字，該合約書不成立，即不生契約訂立及履行之問題。又10
    8號存證信函撤銷該合約書之法律行為，使之自始無效，亦
    不生契約訂立及履行問題之法律上效力。足證聲請人不同意
    堆置廢土、石在共有土地上之法律上效力至明；因此，就聲
    請人土地上及鄰地連成一體堆置廢土、石妨害之事實，有將
    之除去之支配力時，即為請求除去廢土、石之相對人 (共有
    人等)，民法第767條中段規定意旨甚明，非與其餘共有人無
    涉。是本院93年度上易字第340號確定判決若經審酌第108號
    存證信函證據等並於判決理由載明，足以影響原確定判決基
    礎，核其情事與民事訴訟法第497條規定之再審事由，非屬
    有間。(二)聲請人77年8月1日永和郵局第108號存證信函足以
    動搖原確定判決之基礎，係屬影響判決之重要證物，符合民
    事訴訟法第497條規定之再審事由。本院95年度再易字第98
    號確定判決、96年度再易字第57號確定裁定、96年度再易字
    第96號確定裁定、96年度再易字第137號確定裁定駁回聲請
    人再審之訴及再審之聲請，不合法律規定，原確定裁定依民
    事訴訟法第498之1規定駁回聲請人再審之聲請，適用法規顯
    有錯誤。(三)聲明：1.本院97年度聲再字第13號、本院97年度
    聲再字第8號、97年度再易字第13號、96年度再易字第137號
    、96年度再易字第96號、96年度再易字第57號、96年度再易
    字第20號、95年度再易字第182號裁定，95年度再易字第98
    號、94年度再易字第68號、94年度再易字第24號、93年度上
    易字第340號判決廢棄。2.本於不當得利返還請求權，請求
    相對人甲○○於78年5月29日就坐落台北縣瑞芳鎮○○○段
    楓子瀨小段72、76、77-3、77-4、83、217、226-2、226-8
    地號等8筆土地，應有部分各1／24土地所有權移轉登記，應
    予塗銷。3.依所有權排除侵害請求權及共同侵權行為損害賠
    償請求權，請求相對人應將堆置在同上小段62、66 、77、
    77-2、77-5、77-9、82、217-1、226-1、226-6、226-7地號
    等11筆土地上之廢土石，予以移除。4.代位相對人甲○○行
    使所有權排除侵害請求權及共同侵權行為損害賠償請求權，
    請求相對人將同上小段72、72-1、76、76-1、77-3、77-4、
    83、83-1、217、226-2、226-8地號等11筆土地上之廢土石
    移除，暨依上開法律關係請求相對人土地共有人等31人將坐
    落系爭土地瑞芳鎮○○里○○○路66號違章建築房屋及其附
    屬建物遮雨棚、香爐等除去。(五)依共同侵權行為損害賠償請
    求權，請求土地共有人應連帶給付新台幣（下同）3,226,32
    9元，及按年利率5％計算之利息。
二、按再審之訴，法院認無再審理由，判決駁回後，不得以同一
    事由，對於原確定判決或駁回再審之訴之確定判決，更行提
    起再審之訴；且此規定於對確定裁定聲請再審者，亦有準用
    ，民事訴訟法第498條之1及第507條分別定有明文。
三、經查，聲請人提起本件再審之聲請，指摘原確定裁定適用民
    事訴訟法第498條之1規定錯誤，有民事訴訟法第496條第1項
    第1款之再審事由，與其前次聲請再審之事由相同，有本院
    97年度聲再字第8號裁定在卷可按。再，事實審法院認定事
    實之職權，法律審法院就該法律規定事項所表示之法律上意
    見 (通稱法律見解)，無適用法規顯有錯誤之可言 (最高法
    院63年台再字第67號判例參照)，聲請人泛言本院97年度聲
    再字第13號確定裁定消極不適用民法第166條、第114條第1
    項、第116條、第767條中段及民事訴訟法第388條、第497條
    規定，而積極適用民事訴訟法第498條之1規定，有民事訴訟
    法第496條第1項第1款「適用法規顯有錯誤」之再審事由，
    與上開判例意旨不符，併予指明。另聲請人據為再審理由所
    主張伊已以「第108號存證信函」撤銷77年4月25日之合約書
    ，使77年4月25日合約書效力溯及消滅云云；該再審理由，
    已經聲請人在前所提起或聲請之再審中為主張，並經前確定
    判決及裁定審酌在案，有本院94年度再易字第24號判決（見
    該判決第6、9頁）、95年度再易字第98號判決（見該判決第
    7頁）、96年度再易字第57號裁定（見該裁定第4頁）、96年
    度再易第96號裁定（見該裁定第3頁）、96年度再易字第137
    號裁定（見該裁定第2-3頁）、97年度再易字第13號裁定（
    見該裁定第3頁）可稽。依上開說明，聲請人即不得以此同
    一事由，對於前開駁回其聲請之確定裁定，更行聲請再審。
    是以，本件再審之聲請，自非合法，應予駁回。又，聲請人
    聲請再審既不應准許，其餘所為主張乃再開或續行前訴訟程
    序之問題，即毋庸逐一論述，附此敘明。
四、據上論結，本件再審之聲請為不合法，爰裁定如主文。
中    華    民    國    97    年    10    月    8     日
                    民事第十五庭
                        審判長法  官  林恩山
                              法  官  陳雅玲
                              法  官  黃國忠
正本係照原本作成。
不得抗告。
中    華    民    國    97    年    10    月    9     日
                              書記官  董曼華


司法院資訊處製作；財團法人民間司法改革基金會備份。
